臺灣高等法院刑事判決
111年度上易字第713號
上  訴  人  臺灣臺北地方檢察署檢察官
被      告  呂璧丞





上列上訴人因被告毒品危害防制條例案件，不服臺灣臺北地方法
院111年度易字第254號，中華民國111年4月26日第一審判決（聲
請簡易判決處刑案號：臺灣臺北地方檢察署110年度偵字第3330
號），提起上訴，本院判決如下：
    主  文
原判決撤銷，發回臺灣臺北地方法院。
    理  由
一、原判決意旨略以：被告呂璧丞係於民國110年1月6日18時35
    分許，為警查獲扣案鼻管1支，經送驗後檢出第二級毒品甲
    基安非他命成分。又被告前於109年10月9日1時50分為警採
    尿時起回溯96小時內某時許，施用第二級毒品甲基安非他命
    1次，業經臺灣新北地方法院以110年度簡字第3608號判決判
    處有期徒刑3月（下稱前案），且被告於109年10月9日1時許
    為警查獲前案犯行後，旋因其他案件經送入監執行，迄109
    年12月8日始出監。然查扣案鼻管體積甚小，被告於警詢及
    偵查中所陳，核與移送書所記載之查獲經過相吻合，警員復
    未同時扣得毒品或其他可搭配為用之施用器具，是扣案鼻管
    確實非無可能係被告前案施用第二級毒品甲基安非他命所用
    及所餘之物，僅因遺落於機車置物箱內而忘記清理丟棄，且
    被告於110年1月6日為警採集之尿液，經檢驗呈安非他命類
    與大麻代謝物陰性反應，是亦無從認定被告於前案以後，有
    另行起意施用毒品之行為。再者，扣案鼻管幾無經濟價值可
    言，所殘留之毒品亦屬微量，難認被告主觀上係另行基於持
    有第二級毒品之犯意而持有扣案鼻管。原審因認本案檢察官
    聲請簡易判決處刑之持有第二級毒品之犯行，與前案施用毒
    品犯行，應有吸收犯之實質一罪關係，為同一案件，復因前
    案業先繫屬於有管轄權之臺灣新北地方法院，臺灣臺北地方
    法院依法已不得為實體上之裁判，爰不經言詞辯論，逕為諭
    知不受理之判決等語。
二、按同一案件繫屬於有管轄權之數法院者，由繫屬在先之法院
    審判之，刑事訴訟法第8條前段定有明文。又第二審法院認
    為上訴有理由，或上訴雖無理由，而原判決不當或違法者，
    應將原審判決經上訴之部分撤銷，就該案件自為判決。但因
    原審判決諭知管轄錯誤、免訴、不受理係不當而撤銷之者，
    得以判決將該案件發回原審法院；又對於原審諭知管轄錯誤
    、免訴或不受理之判決上訴時，第二審法院認其為無理由而
    駁回上訴，或認為有理由而發回該案件之判決，得不經言詞
    辯論為之，刑事訴訟法第369條第1項、第372條定有明文。
三、經查，原審雖以前案係先繫屬於有管轄權之臺灣新北地方法
    院為由，認其不得為實體上之裁判，而逕為諭知不受理之判
    決，惟本案繫屬時間實為110年9月24日，早於前案繫屬時間
    之110年9月27日，此有原審之收文章、前案於臺灣新北地方
    法院之收文章在卷可稽（見臺灣臺北地方法院110年度簡字
    第1782號卷第5頁、臺灣新北地方法院110年度簡字第3608號
    卷第5頁），則原審有認事用法不當之違誤，逕為諭知不受
    理之判決，尚有未洽，檢察官上訴意旨雖未具體指摘及此，
    然原判決既有此部分可議之處，自屬無可維持，為兼顧當事
    人之審級利益，爰不經言詞辯論，由本院撤銷原判決，發回
    原審另為適法之查明及處理。
據上論斷，應依刑事訴訟法第369條第1項但書、第372條，判決
如主文。
本案經檢察官游忠霖聲請簡易判決處刑並提起上訴。
中　　華　　民　　國　　111 　年　　7 　　月　　11　　日
                  刑事第十二庭  審判長法　官  陳如玲
　　　　　　　　　　　　　　　　　　　法　官  廖建瑜
　　　　　　　　　　　　　　　　　　　法　官  魏俊明
以上正本證明與原本無異。
不得上訴。
                                      書記官  賴尚君
中　　華　　民　　國　　111 　年　　7 　　月　　11　　日